【裁判字號】    96,上訴,4556
【裁判日期】    970123
【裁判案由】    毒品危害防制條例
【裁判全文】
臺灣高等法院刑事判決                96年度上訴字第4556號
上  訴  人
即  被  告  甲○○
選任辯護人  黃東熊律師
上列上訴人因毒品危害防制條例案件，不服臺灣板橋地方法院96
年度訴字第2375號，中華民國96年8月31日第一審判決（起訴案
號：臺灣板橋地方法院檢察署96年度毒偵字第3454號），提起上
訴，本院判決如下：
    主  文
上訴駁回。
    事  實
一、甲○○因違反麻醉藥品管理條例案件，經本院以八十六年度
    訴字第八四號判決判處有期徒刑六月確定，又因違反肅清煙
    毒條例案件，經臺灣高等法院以八十六年度上訴字第四二一
    七號判決判處有期徒刑三年六月確定，上開二案應執行有期
    徒刑三年十月，於民國八十七年二月六日入監執行，並於八
    十八年九月二十三日假釋出監交付保護管束，假釋期間因違
    反毒品危害防制條例案件，經撤銷假釋，應執行殘刑有期徒
    刑二年一月十七日，甫於九十五年三月一日執行完畢（構成
    累犯）。
二、甲○○曾因施用毒品案件，經依本院以九十年度毒聲字第三
    六七六號裁定送觀察勒戒處所觀察、勒戒後，認有繼續施用
    毒品之傾向，再經本院以九十二年度毒聲字第二八七九號裁
    定令入戒治處所施以強制戒治一年，嗣經停止戒治，所餘戒
    治期間付保護管束，於九十三年九月十四日保護管束期滿執
    行完畢，由臺灣板橋地方法院檢察署檢察官於九十三年九月
    二十二日以九十三年度戒毒偵字第三二九號不起訴處分確定
    。竟不知悔改，明知海洛因、甲基安非他命經毒品危害防制
    條例列為第一級、第二級毒品，不得施用、持有，竟於強制
    戒治執行完畢釋放後五年內之九十六年四月二十九日二十二
    時許，在位於臺北縣三重市○○路○段二十巷五七號住處內
    ，將第一級毒品海洛因摻入香菸內點燃，施用第一級毒品；
    復將第二級毒品甲基安非他命放入吸食器內，下以火燒烤施
    用第二級毒品，嗣於同日二十三時四十五分許，為警方於臺
    北縣三重市○○路七四巷與車路頭口察覺形跡可疑，甲○○
    拒絕停車，直至臺北縣三重市○○路、三民街口始為警攔停
    ，扣得其所有供施用之第一級毒品海洛因三包（淨重一點三
    四公克）、第二級毒品甲基安非他命一包（驗餘淨重零點二
    四五公克）。
三、案經臺北縣政府警察局三重分局報請臺灣板橋地方法院檢察
    署檢察官偵查起訴。
    理  由
一、訊據被告甲○○對於施用第一級毒品、第二級毒品之犯行坦
    承不諱，惟辯稱：因涉毒略深，將上開二種毒品置放於吸食
    器內一同施用，警詢時係毒癮發作，為求儘速進看守所醫治
    ，警詢筆錄所載吸食毒品方式，係警自言，伊僅點頭稱是，
    非伊所親供云云。被告選任之辯護人則為被告辯稱，縱被告
    之施用方法不同，仍屬於概括犯意而為之同一行為應屬觀念
    上之競合犯，不成立併合罪云云。惟查：
  (一)經本院勘驗被告96年4月30日之警詢錄音光碟，被告自行回
    答：我將海洛因捲入香煙內吸食，或是放入注射針筒內加水
    稀釋注射，安非他命是放入吸食器內吸食等情，有當庭勘驗
    筆錄在卷可佐，且聽被告回答之音量、語氣皆與常人無異，
    亦查無被告當時有毒癮發作之情況，是被告辯稱，警詢時伊
    毒癮難解，僅點頭稱是云云，尚非事實。
  (二)被告為警採集尿液結果，呈海洛因代謝物嗎啡類、甲基安非
    他命陽性反應，有臺灣檢驗科技股份有限公司九十六年五月
    十四日濫用藥物尿液檢驗報告一紙可參。扣案之白粉三包，
    送法務部調查局鑑定，確含第一級第六項毒品海洛因成分，
    合計淨重一點三四公克，純質淨重零點二五公克，有法務部
    調查局九十六年五月二十六日調科壹字第○九六二三○四五
    七四○號鑑定書一份可參。透明晶體一包，淨重零點二六公
    克，因鑑驗使用零點零一五公克，驗餘淨重零點二四五公克
    ，有臺灣檢驗科技股份有限公司九十六年五月十一日濫用藥
    物檢驗報告一紙可憑。其於警詢坦承係將海洛因摻入香菸內
    吸食，甲基安非他命係以置放於玻璃球內，下以火燒烤（參
    見偵卷第十三頁）之方式施用毒品，嗣後於審判中改稱將第
    一級、第二級毒品一同置放於吸食器內施用之詞，顯有重大
    出入，且經原審訊問何以如此施用？二種毒品比例為何？施
    用後反應為何？以及為何警詢中供述與審理中供述不同？被
    告均無法說明，按施用海洛因、甲基安非他命之作用南轅北
    轍，安非他命類對中樞神經具有強烈興奮作用，海洛因則為
    中樞神經抑制劑，兩者作用機轉不同，被告已於警詢中供述
    施用毒品之方式，於審理中變更施用方式之詞，顯係卸責之
    詞，不足採信。被告曾因施用毒品案件，經依本院以九十年
    度毒聲字第三六七六號裁定送觀察勒戒處所觀察、勒戒後，
    認有繼續施用毒品之傾向，再經台灣板橋地方法院以九十二
    年度毒聲字第二八七九號裁定令入戒治處所施以強制戒治一
    年，嗣經停止戒治，所餘戒治期間付保護管束，於九十三年
    九月十四日交付保護管束期滿執行完畢，由臺灣板橋地方法
    院檢察署檢察官於九十三年九月二十二日以九十三年度戒毒
    偵字第三二九號不起訴處分確定，有上開不起訴處分書、臺
    灣高等法院被告前案紀錄表一份在卷可參，被告於強制戒治
    執行完畢釋放後五年內再犯施用毒品犯行，堪以認定。
  (三)按行為人各次施用毒品之行為，均係為滿足各該次之毒癮，
    於滿足毒癮後，該次行為即已完成；是各次均為各自獨立之
    行為，各具獨立性，其前後次施用毒品行為間，自無密切不
    分之關係，各自獨立構成同一施用毒品罪責（參見最高法院
    96年8月21日第9次刑事庭會議決議丁說），與觀念競合，必
    須行為為一個不同（參見被告刑事辯護狀附件2），是被告
    二個施用毒品行為自難成立「觀念競合」，辯護人所辯亦難
    採取。
二、查海洛因、甲基安非他命分別為毒品危害防制條例第二條第
    二項第一款、第二款明定之第一級、第二級毒品，均不得持
    有、施用。核被告所為，係犯毒品危害防制條例第十條第一
    項之罪、同條第二項之罪。其施用海洛因前後持有海洛因及
    施用甲基安非他命前後持有甲基安非他命之低度行為，應為
    施用之高度行為所吸收，均不另論罪。其所犯上開二罪，犯
    意各別，行為不同，應予分論併罰。被告有事實欄所述犯罪
    科刑執行紀錄，有前開臺灣高等法院被告前案紀錄表乙紙在
    卷可考，其受有期徒刑之執行完畢，五年以內故意再犯有期
    徒刑以上之罪，為累犯，均應依刑法第四十七條第一項規定
    加重其刑。原審因適用毒品危害防制條例第十條第一項、第
    二項、第十八條第一項前段、刑法第十一條前段、第四十七
    條第一項、第五十一條第五款，審酌被告經強制戒治仍無法
    戒除施用毒品之惡習，顯見戒除毒癮之意志薄弱，兼衡其犯
    罪之動機、目的、手段、品行，及犯罪後態度等一切情狀，
    就被告施用第一級毒品部分判處有期徒刑八月；施用第二級
    毒品部分判處有期徒刑四月，應執行有期徒刑十月。並以扣
    案海洛因、甲基安非他命，為查獲之第一級、第二級毒品，
    依毒品危害防制條例第十八條第一項前段，連同難以與毒品
    析離之包裝袋併沒收銷燬之。經核認事用法俱無不合，量刑
    亦稱妥適，被告以其係同時施用二種毒品為由提起上訴，為
    無理由，應予駁回。
據上論斷，應依刑事訴訟法第三百六十八條，判決如主文。
本案經檢察官呂光華到庭執行職務。
中    華    民    國    97    年    1     月    23    日
                  刑事第九庭審判長法  官  劉景星
                                  法  官  吳啟民
                                  法  官  王敏慧
以上正本證明與原本無異。
如不服本判決，應於收受送達後十日內向本院提出上訴書狀，其
未敘述上訴之理由者並得於提起上訴後十日內向本院補提理由書
（均須按他造當事人之人數附繕本）。
                                  書記官  丁淑蘭
中    華    民    國   97    年    1     月    23    日
附錄本案論罪科刑法條全文：
毒品危害防制條例第十條
施用第一級毒品者，處六月以上五年以下有期徒刑。
施用第二級毒品者，處三年以下有期徒刑。


司法院資訊處製作；財團法人民間司法改革基金會備份。
